【裁判字號】    96,訴,4329
【裁判日期】    970508
【裁判案由】    違反稅捐稽徵法等
【裁判全文】
臺灣臺中地方法院刑事判決              96年度訴字第4329號
公  訴  人  臺灣臺中地方法院檢察署檢察官
被      告  甲○○
選任辯護人  李勝琛律師
            王憲勳律師
上列被告因違反稅捐稽徵法等案件，經檢察官提起公訴（九十六
年度偵字第二四０七八號），本院判決如下：
    主    文
甲○○無罪。
    理    由
一、公訴意旨略以：被告甲○○係址設臺中市○○路○段二一七
    號八樓之六、七、八、九之臺中市私立儒林文理短期補習班
    （以下簡稱儒林補習班）之負責人，為從事業務之人。其於
    民國（下同）八十四年起至九十一年間申報儒林補習班執行
    業務所得稅時，明知丁○○於八十四年起至九十一年間，未
    曾在儒林補習班執行業務及支薪，竟基於以詐術逃漏稅捐及
    業務上登載不實文書進而行使之概括犯意，連續偽造執行業
    務扣繳憑單，八十四年為新台幣（下同）六十五萬零九百二
    十八元、八十六年為四十七萬零六百八十四元、八十七年為
    一百二十四萬二千七百三十五元、八十八年為三十四萬一千
    九百六十三元、八十九年為五十九萬二千九百四十五元（按
    應為三十萬一千八百七十六元）、九十年為六十一萬四千六
    百四十六元（按應為四十二萬二千三百五十八元）、九十一
    年為八十九萬三千一百六十八元（合計為四百八十萬七千零
    六十九元，按應為四百三十二萬三千七百十二元），據以製
    作儒林補習班八十四年至九十一年之執行業務所得稅結算申
    報書，進而持向財政部臺灣省中區國稅局民權稽徵所申報扣
    抵執行業務所得稅，而行使上開業務上登載不實文書，以此
    不正當方法逃漏各該年度營利事業所得稅，足以生損害於丁
    ○○及稅捐機關對於稅捐稽徵之正確性，因認被告涉犯刑法
    第二百十六條、第二百十五條之行使業務登載不實文書及稅
    捐稽徵法第四十七條第一款、第四十一條之公司負責人為納
    稅義務人以不正當方法逃漏稅捐罪嫌等語。
二、按犯罪事實應依證據認定之，無證據不得認定犯罪事實，又
    不能證明被告犯罪者，應諭知無罪之判決，刑事訴訟法第一
    百五十四條第二項、第三百零一條第一項分別定有明文。又
    認定不利於被告之事實，須依積極證據，苟積極證據不足為
    不利於被告事實之認定時，即應為有利於被告之認定，更不
    必有何有利之證據；且刑事訴訟法上所謂認定犯罪事實之積
    極證據，係指適合於被告犯罪事實認定之積極證據而言，雖
    不以直接證據為限，間接證據亦包括在內，然而無論係直接
    證據或間接證據，其為訴訟上之證明，須於通常一般之人均
    不致有所懷疑，而得確信其為真實之程度者，始得據為有罪
    之認定，倘其證明尚未達到此一程度，而有合理之懷疑存在
    時，自不能以推測或擬制之方法，以為有罪裁判之基礎；再
    告訴人之告訴，係以使被告受刑事訴追為目的，是其陳述是
    否與事實相符，仍應調查其他證據以資審認，最高法院三十
    年上字第八一六號、七十六年台上字第四九八六號、四十年
    台上字第八六號、五十二年台上字第一三００號分別著有判
    例可稽。
三、訊之被告甲○○堅決否認有何行使業務登載不實文書及以不
    正當方法逃漏稅捐犯行，辯稱：儒林補習班係於八十一年間
    由伊與郭茂鏞、賴銹慧、陳文達、丁○○共五人合夥設立，
    而伊只是掛名為設立代表人，並未參與該補習班業務之執行
    ，實際業務於八十九年之前是由黃秀銀負責，八十九年之後
    則由郭茂鏞負責，且依卷附資料所載，該補習班每年均有申
    報執行業務所得損益計算表，其內記載各合夥人盈餘分配比
    例，再由稅捐稽徵單位審查後核定該補習班當年度盈餘所得
    並依比例分配予各合夥人，然後送交各合夥人戶籍所在地之
    稅捐稽徵機關核課所得稅，並未開立各合夥人執行業務或薪
    資所得之扣繳暨免扣繳憑單，應無逃漏稅捐等語。經查被告
    甲○○及郭茂鏞、賴銹慧、陳文達、丁○○等五人曾於八十
    一年四月三十日書立內載各出資一百萬元（即每人出資比例
    百分之二十）以共同經營儒林補習班之合約書，並向台灣台
    北地方法院公證處認證後，再向台中市政府申請立案登記，
    經台中市政府於八十一年六月一日以府教社字第51349號函
    同意立案，設立人為被告甲○○及郭茂鏞、賴銹慧、陳文達
    、丁○○等五人，並為共同設立人，而以被告為設立代表人
    ，嗣儒林補習班於九十年十月二十三日向台中市政府申請註
    銷立案，經台中市政府於九十年十一月五日以府教社字第15
    5398號函核准同意註銷等情，此有台灣台北地方法院公證處
    認證書影本一份、被告等五人於八十一年四月三十日書立之
    合約書影本一份、儒林補習班之台中市政府短期補習班立案
    證書影本一紙、台中市政府九十年十一月五日府教社字第15
    5398號、九十七年一月三日府教社字第0970000550號函影本
    各一份附卷可稽，亦為被告及證人即告訴人丁○○所不爭執
    。且儒林補習班自八十一年六月一日核准立案登記起至九十
    年十一月五日核准註銷立案止，丁○○均為該補習班之共同
    設立人（即合夥人之一），並未曾退夥等情，已據證人即告
    訴人丁○○於九十七年四月二十四日本院審理行交互詰問時
    具結證述在卷。又儒林補習班於每年申報期間將上年度執行
    業務者（其他）所得損益計算表及合夥人個人綜合所得稅結
    算申報書一併申報後，因未製作各合夥人執行業務或薪資所
    得扣繳暨免扣繳憑單等資料，故國稅局僅能從該補習班所提
    出之執行業務者（其他）所得損益計算表來作核定，並審核
    該補習班當年度招生情形及所作業務狀況調查紀錄等資料，
    必要時並調閱帳簿，來核定該補習班當年度之全年所得額（
    收入減支出），並依合夥人議定比例，以核算各合夥人之執
    行業務所得及應繳納若干稅額，再將該資料送至各合夥人戶
    籍所在地之稅捐稽徵機關，再由該稅捐稽徵機關將核定通知
    書送達納稅義務人（不一定是合夥人，若以合夥人之配偶為
    納稅義務人，就送達給配偶）等情，此經證人即財政部臺灣
    省中區國稅局民權稽徵所職員丙○○到庭結證屬實，復有財
    政部臺灣省中區國稅局民權稽徵所九十七年一月十四日中區
    國稅民權二字第0970010746號函附儒林補習班八十四年度
    執行業務者（其他）所得損益計算表（內載合夥人即被告及
    郭茂鏞、賴銹慧、陳文達、丁○○等五人依出資比例各百分
    之二十之盈餘分配數額，下同）、被告八十四年度綜合所得
    稅結算申報書（八十五年三月二十一日申報）、財政部臺灣
    省中區國稅局臺中市分局八十四年度儒林補習班業務狀況調
    查紀錄表、八十四年度其他所得核定表、執行業務所得調查
    報告書（內載八十九年八月三十一日核定全年所得額三百二
    十五萬四千六百四十元，以上各合夥人每人所得額為六十五
    萬零九百二十八元）、八十五年度執行業務者（其他）所
    得損益計算表、被告八十五年度綜合所得稅結算申報書（八
    十六年四月十五日申報）、財政部臺灣省中區國稅局臺中市
    分局八十五年度儒林補習班業務狀況調查紀錄表、八十五年
    度其他所得核定表、執行業務所得調查報告書（內載八十九
    年八月三十一日核定全年所得額二百四十萬四千四百三十五
    元，以上各合夥人每人所得額為四十八萬零八百八十七元）
    、八十六年度執行業務者（其他）所得損益計算表、被告
    八十六年度綜合所得稅結算申報書（八十七年三月三十一日
    申報）、財政部臺灣省中區國稅局臺中市分局八十六年度儒
    林補習班業務狀況調查紀錄表、執行業務所得查核報告表、
    調查報告書（內載八十九年九月六日核定全年所得額二百三
    十五萬三千四百十八元，以上各合夥人每人所得額為四十七
    萬零六百八十四元）、八十七年度執行業務者（其他）所
    得損益計算表、被告八十七年度綜合所得稅結算申報書（八
    十八年三月三十日申報）、八十七年度儒林補習班招生調查
    表、財政部臺灣省中區國稅局臺中市分局八十七年度儒林補
    習班業務狀況調查紀錄表、執行業務所得查核報告表、調查
    報告書（內載九十年一月十五日核定全年所得額六百二十一
    萬三千六百七十五元，以上各合夥人每人所得額為一百二十
    四萬二千七百三十五元）、八十八年度執行業務（其他）
    所得損益計算表、被告八十八年度綜合所得稅結算申報書（
    八十九年三月二十八日申報）、財政部臺灣省中區國稅局臺
    中市分局八十八年度儒林補習班業務狀況調查紀錄表、財政
    部臺灣省中區國稅局八十八年度綜合所得稅其他所得申報核
    定調整法令及依據說明書（內載九十一年六月三日核定全年
    所得額一百七十萬九千八百十八元，以上各合夥人每人所得
    額為三十四萬一千九百六十三元）、八十九年度執行業務
    （其他）所得損益計算表、被告八十九年度綜合所得稅結算
    申報書（九十年三月二十六日申報）、財政部臺灣省中區國
    稅局八十九年度儒林補習班業務狀況調查紀錄表、執行業務
    暨其他所得業者基本資料表、其他所得核定表、八十九年度
    綜合所得稅其他所得申報核定調整法令及依據說明書（內載
    九十一年十一月二十六日核定全年所得額一百五十萬九千三
    百八十一元，以上各合夥人每人所得額為三十萬一千八百七
    十六元）、九十年度執行業務（其他）所得損益計算表、
    被告九十年度綜合所得稅結算申報書（九十一年五月十五日
    申報）、財政部臺灣省中區國稅局九十年度儒林補習班業務
    狀況調查紀錄表、執行業務暨其他所得業者基本資料表、其
    他所得核定表、九十年度綜合所得稅其他所得申報核定調整
    法令及依據說明書（內載九十二年十二月二十六日核定全年
    所得額二百十一萬一千七百八十八元，以上各合夥人每人所
    得額為四十二萬二千三百五十八元）、九十一年度執行業
    務（其他）所得損益計算表、財政部臺灣省中區國稅局九十
    一年度儒林補習班業務狀況調查紀錄表、九十一年度申報核
    定調整數額報告表（內載九十四年六月十三日核定全年所得
    額四百四十六萬五千八百四十四元，以上各合夥人每人所得
    額為八十九萬三千一百六十八元）等資料附卷可稽。足見儒
    林補習班僅於每年度申報期間製作上年度執行業務者（其他
    ）所得損益計算表及該補習班設立代表人即被告之個人綜合
    所得稅結算申報書持以申報，並未製作各合夥人執行業務或
    薪資所得扣繳暨免扣繳憑單等資料，再由財政部臺灣省中區
    國稅局依該損益計算表及招生情形、業務狀況調查紀錄等資
    料，核定該補習班當年度全年所得額，並依合夥人議定比例
    （即被告及郭茂鏞、賴銹慧、陳文達、丁○○等五人，各出
    資比例百分之二十）核算每人當年度全年所得額及應納若干
    稅額，再將該資料送至各合夥人戶籍所在地之稅捐稽徵機關
    ，再由該稅捐稽徵機關將核定通知書送達各合夥人（或各合
    夥人之納稅義務人），自難認有何逃漏稅捐之情事。是被告
    辯以儒林補習班並未開立各合夥人執行業務或薪資所得之扣
    繳暨免扣繳憑單，應無逃漏稅捐等語，應堪採信。至於告訴
    人丁○○認未由儒林補習班給付國稅局所核定八十四年度、
    八十六至九十一年度之如公訴意旨所載之執行業務所得額，
    致遭國稅局課徵所得稅額，此乃其與儒林補習班間債權債務
    關係之另一問題。此外，又查無其他積極證據足認被告有何
    公訴意旨所載之犯行，既無證據證明被告犯罪，依法應諭知
    無罪之判決。
四、據上論斷，應依刑事訴訟法第三百零一條第一項，判決如主
    文。
本案經檢察官乙○○到庭執行職務。
中    華    民    國    97    年    5     月    8     日
                  刑事第一庭  審判長法  官  唐光義
                                    法  官  郭妙俐
                                    法  官  朱光國
上正本證明與原本無異。
如不服本判決，應於收受送達後10日內向本院提出上訴書狀（應
敘述具體理由並附繕本）。
上訴書狀如未敘述理由，應於上訴期間屆滿後20日內補提理由書
於本院。
                                    書記官  張孝妃
中    華    民    國    97    年    5     月    8     日


司法院資訊處製作；財團法人民間司法改革基金會備份。
